最高法院刑事判決　　　　　　九十四年度台上字第二五一六號
　　上　訴　人　甲○○
　　　　　　　　　　　　號
　　選任辯護人　趙福律師
上列上訴人因公共危險案件，不服台灣高等法院中華民國九十一
年七月三十一日第二審判決（九十一年度交上訴字第一０一號，
起訴案號：台灣宜蘭地方法院檢察署九十一年度偵字第一一八號
），提起上訴，本院判決如下：
    主  文
原判決撤銷，發回台灣高等法院。
    理  由
本件原判決認定上訴人甲○○係曳引車司機，於民國九十年十一
月二十九日上午，駕駛ＫＳ—二五一號營業曳引車，沿宜蘭縣蘇
花公路由蘇澳往南澳方向行駛，於同日上午八時許，途經蘇花公
路一一八公里又八百五十公尺處限速四十公里且劃有分向限制線
之下坡彎道，適有李智仁駕駛ＡＶ─一一八一號自小貨車，自對
向行駛而來。上訴人本應注意行經彎道時，應減速慢行，作隨時
停車之準備，以及汽車在雙向二車道行駛時，在劃有分向限制線
之路段，不得駛入來車之車道內，且依當時情況為天候晴，並無
不能注意之情事，竟疏未注意，仍以時速約六十餘公里之速度超
速行駛，致於煞車時造成車輛打滑，曳引車後半部侵入對向車道
，因而撞及對向李智仁之自小貨車，造成李智仁頭部外傷、臉部
撕裂傷及右下肢擦傷（業務過失傷害部分經第一審判決不受理確
定）。上訴人於肇事後，竟基於逃逸之犯意，駕車往南澳方向而
去，行至蘇花公路一二０公里又一百公尺處時，因遭同向後方之
陳世昌駕車攔阻，始返回現場處理等情。因認第一審論處上訴人
駕駛動力交通工具肇事，致人受傷而逃逸罪刑，為無不合，予以
維持，駁回上訴人在第二審之上訴，固非無見。
惟查：(一)按判決不載理由者當然違背法令，所謂判決不載理由，
係指依法應記載於判決理由內之事項不予記載，或記載不完備者
而言，此為刑事訴訟法第三百七十九條第十四款上段之當然解釋
。而有罪之判決書，對於被告有利之證據不採納者，應說明其理
由，復為刑事訴訟法第三百十條第二款所明定，故有罪判決書對
於被告有利之證據，如不加以採納，必須說明其不予採納之理由
，否則即難謂非判決不備理由之違法。原判決雖以上訴人確係在
肇事後一路往前開車離去，經目擊之陳世昌在後追趕，在蘇花公
路一二０公里一百公尺處始超車，在上訴人車前攔下，並非上訴
人自動停車，經陳世昌指證明確，參以本件肇事地點係在蘇花公
路一一八公里一五０公尺處，為上訴人所不否認，足見陳世昌在
後追趕將近二公里之遠，始將上訴人之車攔停，如謂上訴人無逃
逸之意，何以不及時在路邊臨時停車，而後下車察看等情。然證
人游本育於第一審證稱：「（肇事現場看到被告、證人陳世昌的
停車位置為何？）被告的車子是第一輛停在路肩，陳世昌的車子
停在第二輛，我的車子是第三輛。」、「（到達時被告是否已經
停好車？）我到時被告的車子已經停好，二人都已經下車，我下
車之後上前被告及證人陳世昌二人就一起去看卡車後面，我聽到
陳世昌問被告肇事之後為何還要跑，被告回答說我不知道，肇事
路段是在被告停車的地方最好迴車。」（見第一審卷第六十八、
六十九頁），此與證人陳世昌所稱「在超過一二０公里加一百公
尺處，我將車超越在被告前，攔下被告的，不是被告自動停下，
我將車停在被告車前面，我未停車前，被告尚未停車。」並非一
致（見原審卷第四十一頁）。證人游本育所供如果可採取，何以
陳世昌之車子係停在上訴人車後？是否如上訴人所辯因聽車上通
訊器游本育之廣播後，心中始生疑問，才尋找最適宜停車迴轉之
路段回頭查看？則上訴人之停車是否被陳世昌攔下而被動停車，
即非無疑。原判決未予釐清，並敘明證據取捨之理由，遽認上訴
人被動停車，具有逃逸之故意，自嫌速斷，難昭折服。(二)上訴人
於原審辯稱：肇事路段近九十度之彎道，上訴人無法從後視鏡看
見其後所掛半拖車之狀況，而偵查卷所附之照片顯示，是告訴人
李智仁車右後輪胎爆胎導致駕駛失控，而超越中心線肇事，從告
訴人小貨車之破碎物散落在上訴人車道可知等語（見原審卷第六
十三、六十四頁）。依卷內所附之道路交通事故調查報告表及肇
事現場照片顯示（見警卷第九頁、第十一至十五頁），現場為九
十度之彎道，肇事後告訴人小貨車之車頭部分停止於中間分道線
上，其中小貨車之大部分破碎物散落在上訴人車道上，其中警卷
第二十頁之照片顯示，小貨車之右後輪已爆胎。此種情形與台灣
省基宜區車輛行車事故鑑定委員會之鑑定意見書所示，係上訴人
駕車行經路中劃有分向限制線彎道，未減速慢行，致煞車後，「
後半拖車打滑入來車道」，與迎面之車撞及之情形相符？告訴人
之小貨車右後輪胎並非撞擊面，何以發生爆胎現象？是否如上訴
人所稱因告訴人小貨車爆胎致失控超越中心線肇事？肇事後小貨
車位置，是否足以顯示上訴人車「後半拖車打滑入來車道」？在
肇事地點上訴人有無可能從後視鏡發現拖車碰撞之狀況？此均與
上訴人是否知悉肇事攸關。原判決均未詳加調查審認，並敘明證
據取捨之理由，自有調查未盡之違法。上訴意旨執以指摘原判決
不當，非無理由，應認有發回更審之原因。
據上論結，應依刑事訴訟法第三百九十七條、第四百零一條，判
決如主文。
中　　華　　民　　國　九十四　年　　五　　月　 十三 　日
                      最高法院刑事第十一庭
                          審判長法官  洪　清　江
                                法官  石　木　欽
                                法官  李　伯　道
                                法官  韓　金　秀
                                法官  張　清　埤
      本件正本證明與原本無異
                                      書  記  官
中　　華　　民　　國　九十四　年　　五　　月　二十　　日
                                                      Ｔ
